臺灣彰化地方法院刑事判決　　　　　　　　　　　　　九十年度交訴字第一三一號
　　公　訴　人　臺灣彰化地方法院檢察署檢察官
　　被　　　告　甲○○
　　選任辯護人　陳世煌律師
　　　　　　　　楊振裕律師
右列被告因過失致死案件，經檢察官提起公訴（九十年度偵字第一五一四號），本院
判決如左：
    主  文
甲○○因過失致人於死，處有期徒刑拾月。
    事  實
一、甲○○於民國八十九年十二月十四日下午十時十分許，駕駛車牌號碼ＰＭ─六六
    ０八號自用小客車返家時，沿彰化縣彰化市○○○路陸橋由北往南方向行駛，途
    經建國南路與三民路口，欲左轉並迴轉至上開陸橋旁之道路折返之際，本應注意
    汽車行駛至交岔路口，應遵守燈光號誌之指示，且應注意轉彎時，於對向直行車
    已進入交岔路口時，應禮讓直行車先行，又汽車迴車前，應暫停並顯示左轉燈光
    或手勢，看清有無往來車輛，始得迴轉，並應注意車前狀況，隨時採取必要之安
    全措施，而依當時天候晴、有照明設備、路面乾燥、無缺陷、無障礙物、且視距
    良好等情狀，並無不能注意之情事，竟疏未注意左前方之對向車道適有無照之李
    元彰騎乘車牌號碼ＦＵ八─０六六號重型機車，沿建國南路由南往北方向前來，
    且已行將完成通過路口之狀況，猶貿然闖越紅燈左轉，致不慎碰撞李元彰騎乘之
    上開機車而肇事，使李元彰受有顱內出血等傷害，經送彰化基督教醫院急救後，
    延至八十九年十二月十五日凌晨零時四十五分許不治死亡。甲○○肇事後，於有
    偵查犯罪職權之機關或個人發覺其犯罪前，主動託請其子吳彥君撥打電話報警，
    並自動向前往現場處理本件車禍之彰化縣警察局交通隊隊員楊名凱，坦承肇事而
    自首，且主動接受裁判。
二、案經李元彰之母親乙○○○訴請臺灣彰化地方法院檢察署檢察官偵查起訴。
  　理　由
一、訊據被告甲○○固坦認於右揭時、地，駕駛車牌號碼ＰＭ─六六０八號自用小客
    車返家時，沿彰化縣彰化市○○○路陸橋由北往南方向行駛，途經建國南路與三
    民路口，因欲左轉並迴轉至上開陸橋旁之道路折返，乃於前開建國南路燈光號誌
    轉變為紅燈後，駕車闖越紅燈左轉，而與被害人李元彰騎乘之車牌號碼ＦＵ八─
    ０六六號重型機車發生碰撞等情不諱，然辯稱：係李元彰酒後騎乘機車、超速闖
    越紅燈前來，並因自行撞到安全島後，其人與機車分開，而後機車平倒滑行過來
    ，始撞到伊駕駛之車輛，伊並無過失云云。惟查：（一）被告於警訊中供稱：「
    我駕車由建國陸橋由北向南下建國陸橋欲左後迴轉陸下道路返家，當時燈號為紅
    燈，因為建國南路紅燈時，我才能左後轉返家，．．．，我當時因紅燈欲左轉係
    剛起步狀態，．．．，我當時因等紅燈欲左後轉向陸橋下道路行駛，觀看左右均
    無來車，就起步迴轉，欲轉入陸橋下的道路時，在建國南路北上車道（外車道）
    時，突然遭右方一部機車（建國南路由南往北行駛）撞及我所駕ＰＭ─六六０八
    自小客車右前輪弧，致輪弧處鈑金凹陷」」等語，於偵訊時並供承：「八十九年
    十二月十四日二十二時十分許，在彰化市○○○路，我由北往南方向行至三民路
    口，我要左轉經過建國南路下的道路要回家，當時停在建國南路橋下，左轉等紅
    綠燈，等到紅燈我才能左轉，一左轉他就碰過來了，我的車子右前輪葉子板撞到
    他整輛機車，不知撞到哪裏，他煞車痕有七點八公尺。（問：車速為何？）剛起
    動要左轉。（問：對方車速為何？）我不知道。（問：當時該處車流量為何？）
  往北方向車子還蠻多的。」等語。是被告於警、偵訊中已坦認有闖越紅燈之情事
    ，且不諱言所駕車輛右前輪上方板金處與被害人李元彰騎乘而來之機車發生碰撞
    等情。（二）又證人即前往現場處理本件車禍之彰化縣警察局交通隊隊員楊名凱
    於本院審理時證稱：現場並未發現安全島或其他設備遭撞擊之痕跡等語，而被告
    於本院審理時亦供承伊稱被害人李元彰之機車有撞到安全島係其個人之猜測，伊
    並沒有看到等語，衡以被告駕駛之車輛於車禍後，係受有右前輪上方板金處凹陷
    之損壞，被害人李元彰騎乘之機車主要則係車頭擋風板上方儀表板及把手整個向
    內折凹毀損嚴重，及依卷附彰化縣警察局交通事故調查報告表及現場照片所示，
    被害人李元彰之機車係由南向北直行，已過第一個停止線及行人穿越道線，再過
    三民路四線快車道之寬度距離，機車煞車痕起點，位於第二個行人穿越道線，約
    有七點八公尺，緊接煞車痕後端有一點四公尺之刮地痕，間隔二點五公尺後，又
    有零點七公尺之刮地痕（前開刮地痕情形，業據證人楊名凱於本院審理時證述明
    確，並有道路交通事故調查報告表在卷可參），機車停止位置旁有碎片，及李元
    彰倒地之處僅在於車旁等情，是以本件被害人李元彰於發生車禍前，已將完成通
    過路口，因被告疏未注意李元彰之機車已行將通過路口前來之狀況，猶貿然駕車
    闖越紅燈向左迴轉，致李元彰所騎乘之機車煞車不及，機車車頭擋風板上方處乃
    與被告駕駛車輛之右前輪上方葉子板發生碰撞，且因被告車輛車頭處於向左迴轉
    之狀態，李元彰騎駛之機車乃於碰撞被告車輛後倒地，並順勢向前滑行，而有緊
    接煞車痕之後分別為一點四公尺及零點七公尺之刮地痕等情，堪以認定。本件車
    禍經送臺灣省彰化縣區車輛行車事故鑑定委員會鑑定，及送臺灣省彰化縣區車輛
    行車事故覆議鑑定委員會鑑定之結果，雖就被害人李元彰究係闖紅燈或搶黃燈一
    節，二者認定有所不同，然對於被告駕駛自小客車行經管制號誌交岔路口，未依
    號誌指示闖紅燈行駛而有過失一情，則為相同之認定，且覆議意見認為被告另因
    迴轉未讓已將完成通過路口直行之機車先行，亦屬過失一節，則與本院參酌全卷
    資料後之認定（已詳述如前）相同，有前開彰化縣區車輛行車事故鑑定委員會鑑
    定意見書及臺灣省彰化縣區車輛行車事故覆議鑑定委員會覆議意見書各一份在卷
    可稽。被告於本院審理時辯稱係李元彰之機車先自行撞到安全島倒地後，被害人
    與機車分開，而後機車平倒滑行過來撞及伊駕駛之車輛云云，顯係事後卸責之詞
    ，無可採信。（三）再被告辯稱被害人李元彰有酒後駕車、闖越紅燈及超速等情
    事，然查：（１）被害人車禍後經送彰化基督教醫院急救時，抽血檢驗血中酒精
    濃度為十三點八八ｍｇ／ｄｌ，經換算重量／容積百分比表示法為零點零一三八
    ％（此有內政部警政署八十八年八月三十日（八八）警署交字第一一０五二一號
    函一件在卷可資參照），遠低於道路交通安全規則第一百十四條第二款所定飲用
    酒類或其他類似物後，其吐氣所含酒精濃度超過每公升零點二五毫克或血液中酒
    精濃度超過百分之零點零五上者不得駕車之酒精濃度標準，是尚難認被害人有飲
    酒過量，違反不得駕車規定之過失。（２）又雖彰化縣區車輛行車事故鑑定委員
    會鑑定意見書認被害人李元彰有闖紅燈之情事；臺灣省彰化縣區車輛行車事故覆
    議鑑定委員會覆議意見書則以被告供稱當時係紅燈欲左轉係剛起步狀態，且被害
    人李元彰之機車係已行將完成通過路口，始與被告駕駛之車輛發生碰撞，因認被
    害人李元彰應係搶黃燈，而無闖紅燈之情形，二者認定有所不同，然縱被害人李
    元彰有被告辯稱之闖紅燈及超速之情事，均無礙於被告前開過失行為之成立。（
    四）此外，復有告訴人乙○○○之指訴、舉發違反道路交通管理事件通知單、酒
    精測試紀錄表、彰化基督教醫院法醫參考病歷摘要各一份、現場及車損照片共計
    二十九幀在卷可佐。又被害人李元彰確係因本件車禍受傷死亡，亦經臺灣彰化地
    方法院檢察署檢察官署督同檢驗員相驗屬實，並製有勘驗筆錄、驗斷書及相驗屍
    體證明書各一份在卷可憑。（五）按汽車行駛至交岔路口，應遵守燈光號誌之指
    示，且轉彎時，於對向直行車已進入交岔路口時，應禮讓直行車先行；又汽車迴
    車前，應暫停並顯示左轉燈光或手勢，看清有無往來車輛，始得迴轉；再汽車行
    駛時，駕駛人應注意車前狀況，並隨時採取必要之安全措施，道路交通安全規則
    第一百零二條第一款、第六款、第一百零六條第五款及第九十四條第三項分別定
    有明文。被告駕駛車輛，自應遵守上開規定，而參以當時天候晴、有照明設備、
    路面乾燥、無缺陷、無障礙物、且視距良好等情狀，有道路交通事故調查報告表
    一份在卷可憑，被告顯無不能注意之情事，詎其竟疏未注意左前方之對向車道適
    有被害人李元彰騎乘車牌號碼ＦＵ八─０六六號重型機車，沿建國南路由南往北
    方向前來，且已行將完成通過路口之狀況，猶貿然闖越紅燈左轉，致不慎碰撞李
    元彰騎乘之上開機車而肇事，使李元彰受有顱內出血等傷害而不治死亡，被告自
    應負過失責任，且其過失行為與被害人之死亡間，具有相當因果關係，被告前開
    犯行洵堪認定。
二、核被告所為，係犯刑法第二百七十六條第一項之過失致人於死罪。又被告肇事後
    ，於有偵查犯罪職權之機關或個人發覺其犯罪前，主動託請其子吳彥君撥打電話
    報警，並自動向前往現場處理本件車禍之彰化縣警察局交通隊隊員楊名凱，坦承
    肇事而自首，且主動接受裁判一節，業經被告於本院審理時供明，並經證人即前
    往車禍現場處理之彰化縣警察局交通隊隊員楊名凱於本院審理時證述明確，應依
    自首之規定，減輕其刑。爰審酌被告之過失程度、因過失導致被害人因本件車禍
    事故死亡之無可彌補後果、犯罪後否認犯行、且肇事後迄未與告訴人達成和解等
    一切情狀，量處如主文所示之刑，以資懲儆。
據上論斷，應依刑事訴訟法第二百九十九條第一項前段，刑法第二百七十六條第一項
、第六十二條前段，罰金罰鍰提高標準條例第一條前段，判決如主文。
本案經檢察官黃鼎鈞到庭執行職務
中　　　華　　　民　　　國　　九十一　　年　　　一　　　月　　　九　　　日
                                臺灣彰化地方法院交通法庭
                                    法　　　官  李　雅　俐
右正本證明與原本無異。
如不服本判決，應於判決送達後十日內，向本院提出上訴狀（須附繕本）。
                                    法院書記官
中　　　華　　　民　　　國　　　　　　　年　　　　　　　月　　　　　　　日
附錄論罪科刑法條：
刑法第二百七十六條第一項：
因過失致人於死者，處二年以下有期徒刑、拘役或二千元以下罰金。
